臺灣桃園地方法院刑事判決　　　　　　　 94年度易字第148號
公　訴　人　臺灣桃園地方法院檢察署檢察官
被　　　告　甲○○
選任辯護人　唐永洪律師
上列被告因公共危險案件，經檢察官提起公訴（93年度偵字第64
32號），本院判決如下：
    主  文
甲○○放火燒燬現供人使用之住宅，未遂，處有期徒刑年陸月
。扣案打火機壹只沒收；又傷害人之身體，處有期徒刑月。應
執行有期徒刑年柒月，扣案打火機壹只沒收。
    事  實
一、甲○○與乙○○（原名黃瓊香，已於民國【下同】93年9 月
    1 8 日死亡）係夫妻關係，2 人間具有家庭暴力防治法第3
    條第1 款所定之家庭成員關係。甲○○與乙○○前因申辦信
    用卡、現金卡及談判離婚等事宜時有爭吵，復於93年4 月9
    日凌晨零時許，在桃園縣龜山鄉○○村○○街69號3 樓2 人
    住處，雙方再因辦理現金卡事由發生口角，甲○○遂心生不
    滿，明知如打開瓦斯桶開關使瓦斯外洩，並點燃打火機，極
    易造成瓦斯氣爆，因此引發大火而燒燬前開住宅，竟基於放
    火燒燬現供人使用住宅之故意，將放置在上址房屋後面陽臺
    之1 桶液態瓦斯桶之瓦斯管拔除後，即將該桶液態瓦斯桶搬
    至屋內餐廳，打開瓦斯桶開關，使瓦斯漏逸瀰漫，甲○○並
    同時1 手握著打火機1 只，作勢欲點燃瓦斯，黃沛臻見狀，
    連忙報警並逃離屋內，惟黃忠聰竟另基於傷害之故意，出手
    將乙○○拉回屋內，並以徒手方式毆打乙○○，致黃沛臻受
    有左頸瘀腫4 乘3 公分、右腕扭傷、右頸瘀腫2 乘2 公分、
    左肩拉傷等傷害。嗣經警員據報趕至現場，逮捕甲○○，並
    扣得打火機1 只，始未造成災害。
二、案經乙○○訴由桃園縣政府警察局龜山分局報請臺灣桃園地
    方法院檢察署檢察官偵查起訴。
    理  由
壹、被告涉犯放火未遂部分：
一、訊之被告甲○○對於上揭時、地將液態瓦斯桶由陽臺拖至屋
    內餐廳，在餐廳打開瓦斯桶開關，讓瓦斯桶漏逸出來等事實
    ，固所是認，惟矢口否認有何放火燒燬上開住宅未遂之犯行
    ，辯稱：伊當時是想要自殺，並沒有要放火之故意，而且扣
    案打火機已被乙○○打落在地，伊並未握著打火機作勢欲點
    火之情事云云。經查：
  (一)上揭被告在前開住宅內與證人即告訴人乙○○發生口角爭執
    後，被告即至屋後陽臺將1 桶液態瓦斯桶之管線拔除，並將
    該桶液態瓦斯桶搬至屋內餐廳，打開瓦斯桶開關漏逸瓦斯，
    同時手中拿有打火機1 只，作勢欲點火，嗣經警員據報趕赴
    現場，逮捕被告並扣得打火機1 只，始未釀成災害等情，已
    據證人乙○○於偵查中證述明確（93年度偵字第6432號卷第
    48頁之93年7 月23日訊問筆錄），且經證人即到場處理之警
    員蔡富仲於審理中結證屬實（本院卷第83頁之94年8 月1日
    審判筆錄），復有卷附現場照片7 張（93年度偵字第6432
    號卷第22至25頁）及扣案打火機1 只可資佐證。而被告於審
    理中亦就其於上開時、地將瓦斯桶搬至屋內並打開開關，漏
    逸瓦斯等情節坦認在卷，足見證人乙○○、蔡富仲上開證述
    應屬真實。
  (二)雖然被告於審理中辯稱，伊當時想自殺所以才開瓦斯桶，而
    伊正要去拿打火機時，就被證人乙○○將打火機打落在地，
    伊在漏逸瓦斯當時，並未握著打火機云云。惟查，被告於檢
    察官第1 次訊問時供稱：案發時，是伊將瓦斯桶由陽臺拖到
    餐廳位置，並打開瓦斯桶的開關讓瓦斯漏逸出來，伊當時有
    拿打火機但沒有點，同時也有說「要死大家一起死」的話等
    語（同上卷宗第30頁之93年4 月9 日訊問筆錄）；而被告於
    檢察官第2 次訊問時再次供稱：伊將陽臺的瓦斯桶搬到餐廳
    ，然後打開瓦斯桶開關，同時手上有拿打火機等語（同上卷
    宗第48頁之93年7 月23日訊問筆錄）。核與證人即被害人乙
    ○○於檢察官訊問時證稱：當天因伊與被告就申辦現金卡事
    宜發生爭吵，被告就到陽臺抱瓦斯桶到屋內，伊打電話報警
    後被告就將電話線拔掉，伊跑出去又被被告拉回來，當時房
    內有瓦斯的味道，伊不記得是何人將瓦斯桶關起來，伊只記
    得被告要伊好好配合在簽收單據上簽字，但伊堅持不簽，就
    被被告拉進房內，將伊按在床上，口中還一直罵三字經，並
    說要與伊同歸於盡，還說要死大家一起死，伊後來趁被告去
    拿菜刀時將門窗打開，因屋內的瓦斯味很重等語（同上開卷
    宗第50頁之93年7 月23日訊問筆錄），均相吻合，足認被告
    於偵查中供稱伊打開瓦斯桶開關漏逸瓦斯時，手中拿有打火
    機，同時並說「要死大家一起死」，作勢欲點火等情，應屬
    實在，則被告於審理中改稱伊僅為自殺才漏逸瓦斯，且未持
    打火機云云，顯然是避重就輕之詞，不足採信。
  (三)按打開瓦斯桶開關使瓦斯外洩，並在旁點燃打火機，極易造
    成氣爆而引發大火致燒燬住宅，此為一般人所周知之常識，
    被告就此實無法諉為不知。又按住家裝潢及室內擺設之生活
    用品、木質桌椅、櫥櫃等傢俱，材質多為易燃物，而觀諸卷
    附之現場照片（93年度偵字第6432號卷第22至25頁），被告
    所欲點燃瓦斯位置旁即放置生活用品、木質桌椅、櫥櫃等易
    燃之傢俱，因之，如在上開住宅內點燃瓦斯，顯極易引燃該
    等易燃物致發生大火而延燒燒燬整棟房屋，亦屬一般通念，
    是認被告於打開瓦斯桶開關，漏逸瓦斯，並持打火機作勢點
    火之際，對於上開住宅將因其點火引爆瓦斯而遭火燒燬之情
    節，為其主觀上所預見。然而被告既預見上情，猶自房屋後
    方陽臺特別將瓦斯桶移置屋內並打開開關使瓦斯外洩，且手
    持打火機欲點燃瓦斯，基於上開情節，足認被告行為時確實
    具有放火燒燬現供人使用住宅之故意甚明。
  (四)被告雖以前詞置辯，惟已與上開事證不符，而被告於行為時
    既有漏逸瓦斯，且持有打火機作勢欲點火之行為，顯然已達
    於著手放火行為之程度，至其是否進一步利用打火機點火，
    引燃屋內之家具用品，乃事涉其放火行為之既、未遂樣態，
    並無礙犯罪構成要件之該當。再本案經警員到場處理後，證
    人乙○○情緒激動，一直罵被告，被告則坐在沙發上沒說什
    麼話，該2 人在現場也沒有說自殺的事，而被告事後在製作
    警詢筆錄時也沒有要自殺的表現等情，業經證人蔡富仲於審
    理中證述明確（本院卷第85頁之94年8 月1 日審判筆錄）。
    從而，堪認被告於為放火行為當時並非意在自殺甚明，被告
    此部分所辯與事實有間，實難採信。
二、綜上所述，被告上開所辯顯係事後避重就輕之詞，委無足採
    。本件事證已明，被告上開放火犯行已可認定，應依法論罪
    科刑。
貳、被告涉犯傷害部分：
    訊之被告對於93年4 月9 日凌晨零時許，在桃園縣龜山鄉○
    ○村○○街69號3 樓住處，因與證人乙○○就辦理現金卡事
    由發生口角，遂將上開住處陽臺瓦斯桶搬至客廳，並打開瓦
    斯桶開關逸漏瓦斯後，因證人乙○○欲逃離現場，被告竟另
    起傷害之故意，出手將證人乙○○拉回屋內，並以徒手方式
    毆打證人乙○○，致證人黃沛臻受有左頸瘀腫4 乘3 公分、
    右腕扭傷、右頸瘀腫2 乘2 公分、左肩拉傷等傷害之事實，
    於偵查及審理中均坦白承認，核與證人乙○○於警詢及偵查
    中之指訴相符（93年度偵字第11507 號卷第6 頁附93年6 月
    29日警詢筆錄，93年度偵字第6432號卷第50頁之93年7 月23
    日偵訊筆錄），並有行政院衛生署臺北醫院93年4 月10日診
    斷證明書1 紙可資佐憑（93年度偵字第6432號卷第66頁），
    此部分事證明確，被告上開傷害犯行堪以認定，應依法論罪
    科刑。
參、按如以漏逸氣體為放火之方法，應逕依刑法第173 條之放火
    罪處斷，不得論以同法第177 條之漏逸氣體罪；又查被告黃
    忠聰將瓦斯桶開啟漏逸瓦斯，並持打火機作勢欲點火，其主
    觀上預見極可能引爆瓦斯，燒燬住宅，而其客觀行為已著手
    於放火犯罪之實行，然因為警到場查獲，而未致危害結果之
    發生，核被告上開所為，係犯刑法第173 條第3 項、第1 項
    之放火燒燬現供人使用之住宅未遂罪，公訴意旨認應依刑法
    第177 條第1 項漏逸氣體罪處斷尚有未洽，惟上開被告放火
    未遂之犯罪事實，已經實行公訴檢察官當庭補充，並請求變
    更起訴法條為刑法第173 條第3 項、第1 項放火未遂罪，本
    院爰予同意自不再變更起訴法條，併此敘明。又被告於上開
    放火行為後另起傷害之犯意，歐打證人乙○○之行為，係犯
    刑法第277 條第1 項傷害罪。被告已著手於放火犯罪行為之
    實施，而未至燒燬之結果發生，為未遂犯，應依刑法第26條
    前段之規定減輕其刑。爰審酌被告犯罪之動機係因細故與證
    人乙○○發生口角，心情不佳，一時失慮始犯本罪，未顧及
    該處所為現供人使用之住宅，若引爆瓦斯將不可收拾，更會
    造成無辜人員生命、財產之損害，並考量本件並無其他人員
    因被告之放火行為而遭受損害，及被告歐打證人乙○○之情
    節，並被告否認放火犯行、承認傷害犯罪等一切情狀，各量
    處如主文所示之刑，並定其應執行之刑。扣案打火機為被告
    所有，且為被告漏逸瓦斯時所持以作勢欲點火之工具，業經
    被告於偵查中陳述明確（同上卷第29頁之93年4 月9 日訊問
    筆錄），應依刑法第38條第1項第2款宣告沒收。
肆、公訴意旨另以被告於93年6 月25日某時，在桃園縣龜山鄉○
    ○村○○街69號3 樓住處，因酒後與證人乙○○發生口角，
    竟以徒手推倒證人乙○○，致證人乙○○受有頭部外傷之傷
    害，因認被告亦涉犯此部分之傷害罪嫌。訊之被告堅詞否認
    有何此部分之傷害犯行，辯稱：93年6 月23日當天伊喝酒後
    就不醒人事，醒來後伊人是在醫院，當天伊與證人乙○○並
    未吵架等語。經查，審閱卷內關於此部分犯罪之證據，無非
    以證人乙○○於警詢中之指訴（93年度偵字第11507 號卷第
    6 頁附93年6 月29日警詢筆錄）及診斷證明書1 紙（上開卷
    宗第7 頁）作為論據。惟檢視證人乙○○上開警詢筆錄，僅
    簡略記載：「他（被告）於93年元月11日3 時、4 月10日、
    6 月25日，在桃縣龜山鄉○○街69號3 樓家中毆打我」等語
    ，至於其他傷害之細節則未記載。再依據卷附診斷證明書記
    載：「診斷：鎮靜劑過量；頭部外傷」等語，而依本院向長
    庚紀念醫院林口分院函調被告與證人乙○○2 人之病歷資料
    顯示，被告與證人乙○○均於93年6 月25日晚間9 時50分許
    ，經桃園縣政府消防局人員救護送醫，而被告之救護紀錄表
    載明：「燒木炭，CO中毒」等語（本院卷第45頁）；證人乙
    ○○之救護紀錄表則載明：「情緒亢奮」等語（本院卷第59
    頁），再被告於送醫急救後，並因休克而由醫院發出病危通
    知單，此有醫囑單及病危通知單各1 紙在卷可憑（本院卷第
    33、42頁）。是綜核上開各情，被告於93年6 月25日當晚既
    因一氧化碳中毒而呈現休克之病危狀態，則被告當時是否確
    有傷害證人乙○○之情事，已屬可疑。反觀證人乙○○於93
    年6 月25日當晚送醫時係呈情緒亢奮，而其提出之診斷證明
    書又載明「鎮靜劑過量」，則證人乙○○所受之「頭部外傷
    」，究係被告所為？抑或是證人乙○○於神智異常情形下之
    自傷所致？均難證明，且證人乙○○於精神異常情況下，是
    否能明確記得被告傷害之犯行，亦屬可疑。從而，僅憑上開
    證人乙○○之陳述及卷附之診斷證明書，尚難證明被告確有
    此部分之傷害犯行，此外復查無其他積極證據足資認定被告
    確有此部分之犯行，原應為無罪之諭知，惟公訴意旨認此部
    分與前開論處傷害罪刑部分有連續犯之裁判上一罪關係，爰
    不另為無罪之諭知，附此敘明。
據上論斷，應依刑法第299 條第1 項前段，刑法第173 條第3 項
、第1 項、第277 條第1 項、第26條前段、第51條第5 款、第38
條第1 項第2 款，罰金罰鍰提高標準條例第1 條前段，判決如主
文。
本案經檢察官何嘉仁到庭執行職務。
中　　華　　民　　國　　94　　年　　10　　月　　11　　日
                  刑事第七庭  審判長法  官  孫惠琳
                                    法  官  林惠霞
                                    法　官　劉為丕
上正本證明與原本無異。
如不服本判決，應於判決送達後10日內向本院提出上訴狀（應附
繕本），上訴於臺灣高等法院。
                                    書記官  方秀貞
中　　華　　民　　國　　94　　年　　10　　月　　12　　日
附錄本案論罪科刑法條：
中華民國刑法第173條
(放火或失火燒燬現住建築物及交通工具罪)
放火燒燬現供人使用之住宅或現有人所在之建築物、礦坑、火車
、電車或其他供水、陸、空公眾運輸之舟、車、航空機者，處無
期徒刑或七年以上有期徒刑。
失火燒燬前項之物者，處一年以下有期徒刑、拘役或五百元以下
罰金。
第一項之未遂犯罰之。
預備犯第一項之罪者，處一年以下有期徒刑、拘役或三百元以下
罰金。
中華民國刑法第277條
(普通傷害罪)
傷害人之身體或健康者，處三年以下有期徒刑、拘役或一千元以
下罰金。
犯前項之罪因而致人於死者，處無期徒刑或七年以上有期徒刑；
致重傷者，處三年以上十年以下有期徒刑。
